【裁判字號】    90,交上易,427
【裁判日期】    900417
【裁判案由】    過失傷害
【裁判全文】
臺灣高等法院臺南分院刑事判決           九十年度交上易字第四二七號      Ｃ
      上  訴  人
      即  被  告  甲  ○  ○
右上訴人因過失傷害案件，不服臺灣臺南地方法院八十九年度交易字第二六四號中華
民國九十年二月二日第一審判決（起訴案號：臺灣臺南地方法院檢察署八十九年度偵
字第一七三七號），提起上訴，本院判決如左：
      主      文
原判決撤銷。
甲○○從事業務之人，因業務上之過失傷害人致重傷，處有期徒刑壹年。
      事      實
一、甲○○受僱於瑞彬交通有限公司擔任營業曳引車司機，係從事汽車駕駛業務之人
    。於民國八十八年九月六日九時九分許，駕駛車牌號碼ＩＰ─９４６號曳引車，
    沿台南縣南一三四號公路，由新市往港口方向行駛，途經安定鄉港南村二三九之
    六號前，原應注意汽車行進中駕駛人應注意車前狀況及兩車併行之間隔，並隨時
    採取必要之安全措施，而依當時天候晴、路面乾燥、無缺陷，並無不能注意之情
    事，竟疏於注意，於行經該路段時，貿然偏右行駛，致擦撞同向由乙○○騎乘之
    車牌號碼ＭＶＫ─３３３號重型機車，使乙○○人車倒地，遭甲○○所駕駛之曳
    引車右後車輪輾壓，造成乙○○骨盆嚴重骨折、嚴重尿道閉鎖不全、括約肌受損
    ，於身體有重大不治之重傷。
二、案經乙○○訴由台南縣警察局善化分局報告台灣台南地方法院檢察署檢察官偵查
    起訴。
      理      由
一、上訴人即被告甲○○坦承於右開時地駕駛營業曳引車，與乙○○騎乘之重型機車
    發生擦撞，致乙○○受有如事實項下所述之重傷，核與被害人乙○○於警訊及原
    審偵審中指訴情節符合，復有診斷證明書、交通事故調查報告表、現場照片十五
    幀附卷可稽。被告雖否認有何過失，辯稱：伊行駛到案發地點時，因路較狹，突
    然看到一黑影，經緊急煞車，下車看到被害人機車已倒在曳引車右後方，其所駕
    曳引車車身寬貳米多，不可能超越被害人機車，本件車禍係被害人自己騎乘機車
    不當所致云云，惟為被害人所否認。且本件車禍經囑託台灣省台南區車輛行車事
    故鑑定委員會及台灣省車輛行車事故覆議鑑定委員會鑑定結果，均認甲○○駕駛
    半聯結車超越時未保持安全間距，擦撞右側機車，為肇事原因，有鑑定意見書及
    覆議意見書在卷可考。被害人乙○○因本件車禍受傷，致成身體中度多殘，並有
    「中華民國身心障礙手冊」影本在卷可考，被害人自係於身體有重大不治之重傷
    。按汽車行進中駕駛人應注意車前狀況及兩車併行之間隔，隨時採取必要之安全
    措施，道路交通安全規則第九十四條第三項定有明文。被告駕車自應注意上述規
    定。又依附卷之交通事故調查報告表所載，本件肇事當時天候晴、中心線清晰，
    路面乾燥、無缺陷、視距良好，又無不能注意之情事，被告竟疏未注意及此，貿
    然偏右行駛，以致擦撞被害人之機車，致肇車禍，造成被害人乙○○身體有重大
    不治之重傷，其有過失至明；且其過失行為與被害人之受重傷間，具有相當因果
    關係。被告所辯係飾卸之詞，不足採取，其犯行堪以認定。
二、被告甲○○以駕駛曳引車為業，係從事業務之人，其於執行汽車駕駛業務中肇事
    ，致被害人乙○○於身體上有重大不治之重傷，核其所為，係犯刑法第二百八十
    四條第二項後段之業務過失致重傷害罪。原審予以論罪科刑，固非無見，惟其主
    文僅記載：「甲○○因業務過失傷害人致重傷，：：。」與法條之規定並未契合
    ，且理由項下未說明憑以認定被害人所受之傷害係重傷之證據，尚有未洽。被告
    上訴意旨猶執前詞否認犯罪固不足採，惟原判決既有可議，自應由本院將原判決
    撤銷改判。爰審酌被告尚無前科，惟其過失情節嚴重，造成被害人之重大傷害，
    被告雖與被害人成立訴訟上和解，惟尚未履行，且被害人之代理人周姿妤（被害
    人之姊）到庭表示車禍發生迄今已一年六月，被告僅給付五萬元慰問金及其他一
    切情狀，量處如主文第二項所示之刑，以示懲儆矯正。
據上論結，應依刑事訴訟法第三百六十九條第一項前段、第三百六十四條、第二百九
十九條第一項前段，刑法第二百八十四條第二項後段，罰金罰鍰提高標準條例第一條
前段，判決如主文。
本案經檢察官蘇南桓到庭執行職務。
中    華    民    國      九十      年      四      月      十七        日
                                  臺灣高等法院臺南分院刑事第三庭
                                      審判長法官  黃    崑    宗
                                            法官  林    勝    木
                                            法官  楊    省    三
右正本證明與原本無異。
不得上訴。
                                      法院書記官  陳    嘉    琍
中    華    民    國      九十      年      四      月     十八         日
附錄法條：
刑法第二百八十四條第二項：從事業務之人，因業務上之過失傷人者，處一年以下有
                          期徒刑、拘役或一千元以下罰金，致重傷者，處三年以
                          下有期徒刑、拘役或二千元以下罰金。


司法院資訊處製作；財團法人民間司法改革基金會備份。
